【裁判字號】    89,易,793
【裁判日期】    891011
【裁判案由】    藏匿人犯
【裁判全文】
臺灣臺中地方法院刑事判決                          八十九年度易字第七九三號
    公  訴  人  臺灣台中地方法院檢察署檢察官
    被      告  乙○○
    被      告  丁○○原名黃.
    被      告  戊○○
右列被告等因藏匿人犯案件，經檢察官提起公訴（八十八年度偵字第一二○一四、一
三七六○號），本院判決如左：
    主  文
乙○○藏匿犯人，處有期徒刑陸月，如易科罰金，以參佰元折算壹日。
丁○○、戊○○均無罪。
    事  實
一、乙○○原名「何文宗」，嗣雖於民國八十三年九月十日更名，然友人仍慣稱其為
    「文宗」（台語發音），其與原名「王志明」之甲○○係多年好友，並有金錢借
    貸往來，民國八十八年四月間，乙○○明知甲○○與丙○○二人，因犯違反槍砲
    彈藥刀械管制條例及殺人等案件而遭警追捕，為犯人，竟多次代甲○○與王志文
    （業於八十八年六月二十一日死亡）聯絡，並代替甲○○處理所營「凱悅ＫＴＶ
    」酒店頂讓事宜，以籌湊逃亡期間所需費用，八十八年四月十八日左右，乙○○
    另受甲○○委託，代為在高雄市○○○路二巷六弄九號三樓洽妥藏匿處所，供甲○○及丙○○藏匿所用，藉以躲避警方查緝；甲○○與丙○○於該處躲藏約二十
    天後，因懷疑警方已查覺該處，遂再度委請乙○○安排其他處所躲藏，乙○○遂
    聯繫居住在宜蘭縣羅東鎮不知情之友人丁○○（原名黃仁杰，民國八十九年七月
    一日更名，另為無罪諭知）安排接待，丁○○乃於同年五月八日某時許，與乙○○共同在宜蘭縣羅東鎮公路局車站前，接待乘坐台汽客運中興號班車前來之甲○○與丙○○，丁○○並於宴請乙○○、甲○○與丙○○後，指示不知情之花店員
    工陳增林載送甲○○與丙○○至飯店住宿，甲○○與丙○○因考量住宿飯店費用
    較高，且較易為警方緝捕，乃商請陳增林代為洽詢「民宿」場所居住，陳增林乃
    改載送甲○○與丙○○至不知情之友人戊○○（另為無罪諭知）於宜蘭縣五結鄉
    鎮○村○○鄰○街路五十之二十五號住家內兼營之「民宿」處所居住，致警方多
    次搜捕無著，嗣至八十八年五月十五日下午五時許，甲○○、丙○○始偕同前來
    接應之吳旻珊（為甲○○女友，所犯藏匿人犯犯行，業經本院八十八年度重訴字
    第一四○九號及台灣高等法院台中分院八十八年度上訴字第二三○二號刑事判決
    ，判處有期徒刑陸月，如易科罰金，以參佰元折算壹日確定）在簡健興上開住處
    內為警緝獲，並當場扣得捷克制（槍枝列管編號0000000000）、以色
    列制（槍枝列管編號0000000000）九０手槍各一支、制式九０子彈一
    百零一顆、彈匣三個、貼有丙○○照片之「蔡志仁」名義國民身分證一張、貼有
    甲○○照片之「陳南昇」名義國民身分證一張、現金三十萬元、行動電話二具、
    遠傳易付卡四張、台灣大哥大ＯＫ卡（含補充卡）三張、呼叫器二個、手錶三個
    。
二、案經台中縣警察局報請臺灣台中地方法院檢察署檢察官偵查起訴。
    理  由
壹、有罪部分：
  一、訊據被告乙○○矢口否認有為右揭藏匿人犯之行為，辯稱伊並未代甲○○與丙○○尋覓藏匿處所等語。惟查，被告乙○○原名「何文宗」，其雖改名多年，
      但友人仍以「文宗」（台語發音）稱呼一節，為其所供認，並有戶政更名資料
      一份在卷可稽。次查，被告乙○○確有於右揭時、地代甲○○與丙○○尋覓藏
      匿處所等情，已據甲○○於警訊中陳明稽詳，並經員警提示口卡由其指認在卷
      （見八十八年度偵字第一二○一四號偵查卷第四十頁八十八年五月十六日調查
      筆錄及第一四七頁口卡簽名），甲○○更具體指明其與被告乙○○係以000
      0000000號呼叫器取得連絡。另查，被告乙○○於甲○○為警捕獲後，
      自動到案供承：伊與甲○○有財務關係，王某涉案在逃期間曾打電話與伊，託
      伊代為處理債務問題及所營「凱悅ＫＴＶ」酒店頂讓事宜，伊前於八十七年間
      曾借貸二百萬元予王某，王某迄未歸還，王某並於逃亡期間，要伊連絡王志文
      處理王志文保管之東西等語（見同右偵查卷第二○○、二○一頁），核與甲○○於偵查中所證述情形相符（見同右偵查卷第二○四、二一一頁），足見被告
      乙○○與甲○○間交情匪淺，否則甲○○豈有於逃亡期間，將債務處理及所營
      「凱悅ＫＴＶ」酒店頂讓等重要事項交被告乙○○處理之理？且被告乙○○當
      時所使用之呼叫器號碼確為0000000000號，亦據其於偵查中供明在
      卷（見八十八年度偵字第一三七六○號偵查卷第九三頁），亦與甲○○前開八
      十八年五月十六日調查筆錄所述亦相吻合，益見甲○○上開指認應非任意攀誣
      。至甲○○嗣於本院訊問中雖改稱：代其安排住處之人為已死亡之「阿文」王
      志文，並對本院所提示卷附被告乙○○口卡照片，聲稱不認識。然而甲○○與
      被告乙○○為多年友人，並有前述金錢往來及相關連絡情事，則甲○○豈會不
      認識被告乙○○？顯見甲○○於本院訊問中所為證言，應屬嗣後迴護被告乙○○之詞，不足採信。本件事證明確，被告乙○○犯行，洵堪認定。
  二、查被告乙○○代犯人甲○○與另案被告王志文（業於八十八年六月二十一日死
      亡）聯絡，並代替甲○○處理所營「凱悅ＫＴＶ」酒店頂讓事宜，以籌湊逃亡
      期間所需費用及代甲○○、丙○○安排逃亡期間之藏匿地點，核其所為係犯刑
      法第一百六十四條第一項之藏匿犯人罪。又該罪係侵害國家搜查權，一行為而
      藏匿犯人多人，仍為一罪；且其先後二次安排藏匿地點，應係基於同一藏匿犯
      人之犯意下，所為之接續行為，所侵害者，僅為單一法益，為接續犯，亦僅論
      以單純一罪，又被告乙○○利用不知情之丁○○、陳增林及戊○○提供藏匿地
      點，為間接正犯。爰審酌被告乙○○犯罪動機及目的，緣於私人情誼，其犯罪
      手段為代犯人甲○○處理所營酒店頂讓事宜，以籌湊逃亡期間所需費用，及代
      為在高雄、宜蘭洽妥藏匿處所以供藏匿等一切情狀，量處如主文所示之刑，並
      諭知易科罰金之折算標準。
貳、無罪部分：
  一、公訴意旨略以：甲○○與丙○○因前開違反槍砲彈藥刀械管制條例及殺人等案
      件躲藏於高雄市約二十天後，因懷疑警方已查覺該處，乃委請乙○○（文宗）
      安排其他處所躲藏，乙○○因其配偶係宜蘭縣人，遂聯繫居住在宜蘭縣羅東鎮
      之被告黃仁杰代為安排，而被告黃仁杰明知甲○○及丙○○係犯違反槍砲彈藥
      刀械管制條例及殺人等案件之犯人，竟仍應允代為安排藏匿處所，且於八十八
      年五月八日某時許，於甲○○與丙○○搭車至宜蘭縣羅東鎮公路局車站時，予
      以接待飲宴並安排宜蘭縣五結鄉鎮○村○○鄰○街路五十之二十五號由知情之
      被告戊○○所提供之住處供甲○○與丙○○二人藏匿，致警方多次搜捕無著，
      直至八十八年五月十五日下午五時許，始在被告簡健興上開住處內，為警緝獲
      甲○○、丙○○，並當場扣得大批槍械、子彈及貼有丙○○照片之「蔡志仁」
      名義國民身分證、貼有甲○○照片之「陳南昇」名義國民身分證各一張、現金
      三十萬元、及行動電話二具、遠傳易付卡四張、台灣大哥大ＯＫ卡（含補充卡
      ）三張、呼叫器二個、手錶三只等物，因認被告丁○○、戊○○涉有刑法第一
      百六十四條第一項藏匿人犯罪嫌等語。
  二、按犯罪事實應依證據認定之，無證據不得推定其犯罪事實。又不能證據被告犯
      罪者，應諭知無罪之判決，刑事訴訟法第一百五十四條、第三百零一條第一項
      分別定有明文。次按認定犯罪事實所憑之證據，固不以直接證據為限，間接證
      據亦應包含在內，惟採用間接證據時，必其所成立之證據，在直接關係上，雖
      僅足以證明他項事實，而由此他項事實，本於推理之作用足以證明待證事實者
      ，方為合法，若憑空之推想，並非間接證據。事實之認定，應憑證據，如未能
      發現相當證據，或證據不足以證明，自不能以推測或擬制之方法，以為裁判基
      礎。事實審法院對於證據之取捨，依法雖有自由判斷之權，然積極證據不足證
      明犯罪事實時，被告之抗辯或反證縱屬虛偽，仍不能以此資為積極證據應予採
      信之理由。又證據之證明力雖由法院自由判斷，然證據之本身存有瑕疵或對於
      待證事實不足以供證明之資料，而事實審仍採為判決基礎，則其自由判斷之職
      權行使，即不得謂非逾越範圍。再證據之證明力，固屬於法院判斷之自由，惟
      證據之本身如有瑕疵，則在此瑕疵未能究明以前，遽採為有罪之根據，即難謂
      為適法。及認定不利於被告之事實，須依積極證據，苟積極證據不足為不利於
      被告事實之認定時，即應為有利於被告之認定，更不必有何有利之證據。最高
      法院亦分別著有三十二年度上字第六十七號、四十年度台上字第八十六號、三
      十年度上字第四八二號、三十年度上字第一一五二號、三十二年度第九七一號
      及三十年度上字第八一六號判例足資參照。
  三、本件公訴意旨認被告丁○○（原名黃仁杰）、戊○○涉有刑法第一百六十四條
      第一項藏匿人犯罪嫌，無非係以甲○○、丙○○因前開違反槍砲彈藥刀械管制
      條例及殺人等案件遭警追緝，且隨身攜帶大批槍械、子彈逃亡，新聞媒體復曾
      大幅報導，被告丁○○、戊○○焉能諉稱不知情，然被告丁○○竟予接待，並
      代為安排住處，被告戊○○則實際提供住處供甲○○、丙○○二人居住，且未
      收取租金等情為其主要論據。惟訊據被告丁○○、戊○○，均堅決否認有公訴
      人所指之藏匿人犯行為，並均辯稱：不知甲○○、丙○○係受通緝之犯人等語
      。經查：
      （一）甲○○、丙○○因槍殺蘇俊松、陳逸、賴英源等人而遭警方追緝一節，
            固據證人甲○○、丙○○於警訊、偵查及本院訊問時，供明在卷，且經
            法院判處罪刑（除殺人罪部分現由最高法院發回更審中外，其餘持有槍
            、彈及偽造文書部分均已判決確定），有本院八十八年度重訴字第一四
            ○九號、台灣高等法院台中分院八十八年度上訴字第二三○二號及最高
            法院八十九年度台上字第三六九二號刑事判決各一份在卷可按，甲○○
            、丙○○雖屬警方追緝之犯人無訛。惟查，被告丁○○、戊○○與犯人
            甲○○、丙○○二人原不相識，甲○○、丙○○係透過被告乙○○安排
            及證人陳增林引導，始有前揭接待及提供住宿之行為一節，業據關係人
            甲○○、丙○○及證人陳增林於警訊及偵查中陳明在卷。另查，被告黃
            英魁原係指示員工即證人陳增林陪同甲○○、丙○○至旅社投宿，因證
            人陳增林認為住宿旅社費用較為高昂，乃帶同甲○○、丙○○改至兼營
            「民宿」業務之被告戊○○家中投宿等情，亦經證人陳增林於偵查中證
            實在卷（見八十八年度偵字第一三七六○號偵查卷第八八頁），又被告
            戊○○家中平日確有提供住宿服務一節，亦經本院囑託臺灣宜蘭地方法
            院代為訊問證人陳來金證實在卷，有臺灣宜蘭地方法院八十九年六月二
            十三日訊問筆錄一份在卷可參。則被告丁○○果知甲○○、丙○○涉犯
            槍擊案而遭警方追緝，豈有指示證人陳增林陪同甲○○、丙○○至旅社
            投宿之理？另參諸甲○○、丙○○隨身帶有偽造之國民身分證，且渠二
            人逃亡期間，多使用易付卡型之行動電話與女友吳旻珊連絡，行止極為
            小心（見八十八年度偵字第一二○一四號偵查卷第五十五、五十六頁，
            另案被告吳旻珊所為供述），被告丁○○、戊○○與渠二人素不相識，
            亦無交情，按諸常情，甲○○、丙○○當無自曝真實身分而陷自己有遭
            不熟識之人密報行蹤之理。
      （二）又查，甲○○、丙○○上開槍擊犯行，縱曾經媒體披露報導，然渠二人
            犯罪地點為台中地區，而被告丁○○、戊○○則均住居宜蘭地區，二者
            間並無地緣關係，加以被告丁○○、戊○○與甲○○、丙○○間原本並
            不相識，難認被告丁○○、戊○○對甲○○、丙○○上開槍擊犯行有所
            知悉。且另遍觀全卷，亦無任何資料足以認定被告丁○○、戊○○接待
            及提供住宿場所予甲○○、丙○○時，業已知悉渠二人真實身分及上開
            槍擊犯行，自難僅據上情，遽認被告丁○○、戊○○有藏匿犯人之行為
            ，綜據上述，被告丁○○、戊○○前揭辯解，尚堪採信。此外，復查無
            其他積極證據，足認被告丁○○、戊○○有其他犯行，揆諸首揭法文規
            定及最高法院判例釋示，不能證明被告丁○○、戊○○犯罪，自應為其
            二人均無罪之諭知。
據上論斷，應依刑事訴訟法第二百九十九條第一項前段、第三百零一條第一項，刑法
第一百六十四條第一項、第四十一條，罰金罰鍰提高標準條例第一條前段、第二條判
決如主文。
中      華      民      國    八十九    年      十    月     十一     日
                                臺灣臺中地方法院刑事第七庭
                                    法  官  林  宗  成
右正本證明與原本無異。
如不服本判決，應於送達後十日內向本院提出上訴狀（須附繕本），上訴於台灣高等
法院台中分院。
                                    書記官
中      華      民      國    八十九    年      十      月     十二     日
附錄論罪科刑法條
刑法第一百六十四條第一項：
藏匿犯人或依法逮捕拘禁之脫逃人或使之隱避者，處二年以下有期徒刑、拘役或五百
元以下罰金。


司法院資訊處製作；財團法人民間司法改革基金會備份。
